臺灣士林地方法院刑事判決
110年度金訴字第230號
                                    111年度金訴字第28號
公  訴  人  臺灣士林地方檢察署檢察官
被      告  周琬芝


選任辯護人  周昕毅律師（法扶律師）
上列被告因詐欺等案件，經檢察官提起公訴（110年度偵字第213
7號、110年度偵字第2773號、110年度偵字第3534號）、追加起
訴（110年度偵字第10796號）及併案審理（110年度偵字第6493
號），本院判決如下：
    主  文
周琬芝犯三人以上共同詐欺取財罪，共參罪，各處有期徒刑陸月
，應執行有期徒刑壹拾月。
周琬芝被訴對陳美月為加重詐欺取財及洗錢部分（即附表編號1
部分）公訴不受理。
    犯罪事實
一、周琬芝明知金融帳戶為以帳戶申辦人名義容納資金之工具，詐
    騙集團收集使用即係用為容納不法所得，並透過提領現金以
    製作金流斷點，仍基於與詐騙集團「張智傑」、「美玲」、
    「賭聖」、高亜倫（另由臺灣橋頭地方檢察署檢察官以110
    年度偵字第4037號提起公訴）三人以上共同詐欺及洗錢之犯
    意聯絡，於民國109年12月2日上午11時前某時許，提供其名
    下臺灣銀行帳號000000000000號帳戶(下稱臺銀帳戶)、國泰
    世華商業銀行帳號000000000000號帳戶(下稱國泰帳戶)、上
    海商業儲蓄銀行帳號00000000000000號帳戶(下稱上海帳戶
    ，合稱本案帳戶)予詐騙集團不詳成員使用。嗣該詐騙集團
    向附表所示之告訴人，施以附表所示之詐術，致附表所示之
    告訴人各自陷於錯誤，於附表所示之時間，匯款附表所示之
    金額至附表所示之帳戶。周琬芝旋依「張智傑」之指示，接
    續提領附表所示帳戶之金額，並接續至臺北市士林區中正路
    235巷附近，將附表所示之金額交付於詐騙集團之成員高亜
    倫，高亜倫再將前述金額交付詐欺集團成員，以此方式製作
    金流追查之斷點，隱匿詐欺不法所得之去向，而周琬芝則再
    收取由高亜倫交付如附表所示之報酬。
二、案經陳美月、宋蘇英、劉阿月訴由新北市政府警察局林口分
    局報告臺灣士林地方檢察署檢察官偵查起訴，另由宋蘇英訴
    由臺北市政府警察局士林分局報告同署檢察官併辦審理及黃
    妙鈴訴由新北市政府警察局永和分局報告臺灣士林地方法院
    檢察署檢察官追加起訴。
    理  由
壹、有罪部分：
一、本件資以認定事實之所有被告周琬芝以外之人於審判外之供
    述證據，檢察官、被告及其辯護人於審判中均表示同意作為
    證據（見本院卷二第389至390頁），本院審酌上開證據作成
    時之情況，無不當取供或違反自由意志而陳述等情形，且均
    與本案待證事實具有關聯性，認為以之作為本案之證據乃屬
    適當；又所有援用之非供述證據亦無證據證明係公務員違背
    法定程序所取得，自均有證據能力，應先敘明。
二、訊據被告周琬芝對於前揭犯罪事實坦承不諱（見本院卷二第
    389頁），核與證人即告訴人宋蘇英、劉阿月、黃妙鈴所述
    遭詐情節（見偵2773號卷第15至16頁、偵534號卷第13至14
    頁、偵10796號卷第13至14頁），另有共犯高亜倫之110 年3
    月3日臺南市政府警察局佳里分局調查筆錄及指認被告紀錄
    表（本院卷二第281至287頁），並有臺銀帳戶個資檢視、存
    摺存款歷史明細批次查詢、存摺存款歷史明細查詢、提領明
    細（偵2773卷第7頁、第89至90頁、偵6493卷第11頁、第49
    頁、第61至62頁、第63至64頁）、上海帳戶個資檢視、台幣
    活期存款往來明細（偵3534卷第7 頁、第45頁）、宋蘇英10
    9年12月2日郵政跨行匯款申請書（偵2773卷第17頁）、劉阿
    月109年12月2日郵政跨行匯款申請書（偵3534卷第23頁）、
    黃妙鈴彰化銀行109年12月2日匯款回條聯（偵10796卷第25
    頁）等證據存卷可查，足認被告任意性自白與事實相符，足
    以採信。本件事證明確，被告前述犯行足以認定，應依法論
    罪科刑。
三、論罪科刑：
  ㈠核被告周琬芝就附表編號2.3.4部分所為，均係犯刑法第339
    條之4第1項第2款之三人以上共同詐欺取財罪及洗錢防制法
    第14條第1項之洗錢罪。被告就上開加重詐欺取財及洗錢等
    犯行，與「張智傑」、「美玲」、「賭聖」、高亜倫及其他
    本案詐欺集團不詳成員間，有犯意聯絡及行為分擔，均應依
    刑法第28條論以共同正犯。再被告所犯加重詐欺取財罪及洗
    錢罪之實行行為有部分合致，屬一行為觸犯數罪名之想像競
    合犯，各應依刑法第55條前段規定，各從一重論以加重詐欺
    取財罪。被告就附表編號2、3、4所示犯行，犯意各別，行
    為互殊，並均侵害不同人之財產法益，應予分論併罰。
　㈡按洗錢防制法第16條第2項規定：「犯前二條之罪，在偵查或
    審判中自白者，減輕其刑」；又想像競合犯之處斷刑，本質
    上係「刑之合併」。其所謂從一重處斷，乃將想像競合犯組
    成之評價上數罪，合併為科刑一罪，其所對應之刑罰，亦合
    併其評價上數罪之數法定刑，而為一個處斷刑。易言之，想
    像競合犯侵害數法益者皆成立犯罪，論罪時必須輕、重罪併
    舉論述，同時宣告所犯各罪名，包括各罪有無加重、減免其
    刑之情形，亦應說明論列，量刑時併衡酌輕罪部分量刑事由
    ，評價始為充足，然後依刑法第55條前段規定「從一重處斷
    」，非謂對於其餘各罪可置而不論。因此，法院決定處斷刑
    時，雖以其中最重罪名之法定刑，做為裁量之準據，惟於裁
    量其輕重時，仍應將輕罪合併評價在內（最高法院108年度
    台上字第4405、4408號判決參照）。本件被告於偵、審中均
    就其洗錢犯行自白不諱，即均應依上規定減輕其刑。
  ㈢又按刑法第59條規定犯罪情狀可憫恕者，得酌量減輕其刑，
    固為法院依法得自由裁量之事項，然非漫無限制，必須犯罪
    另有特殊之原因與環境，在客觀上足以引起一般同情，認為
    即予宣告法定低度刑期尤嫌過重者，始有其適用。是為此項
    裁量減刑時，必須就被告全部犯罪情狀予以審酌在客觀上是
    否有足以引起社會上一般人之同情，而可憫恕之情形，始稱
    適法（最高法院45年台上字第1165號判決、88年度台上字第
     6683號判決要旨參照）。是刑法上之酌減其刑，必須犯罪
    另
    有特殊之原因與環境，在客觀上足以引起一般之同情，始得
    為之。本案被告僅係提供帳戶並擔任提款之車手工作，係聽
    人指示而為，與上層策畫者及實際實行詐術者相比，惡性較
    輕，實際分得不法利益亦屬有限，佐以被告坦承參與本案之
    詐欺取財犯行，事後並積極與被害人宋蘇英、劉阿月、黃妙
    鈴達成和解，有收據及和解筆錄（本院卷二第381至382頁、
    第383至384頁、第400頁）附卷可稽，犯後態度堪稱良好，
    如逕行科予重刑，未免過苛，暨告訴人3人均同意給予被告
    等從輕量刑之機會，本院綜合上開各情，認被告之犯罪情節
    ，若科以上開加重詐欺取財罪之法定最輕本刑1年有期徒刑
    ，實屬情輕法重，難謂符合罪刑相當性及比例原則，是被告
    等之犯罪情狀，在客觀上足以使人感覺過苛而引起一般之同
    情，尚非無可憫恕，爰依刑法第59條規定，就被告等對告訴
    人3人部分之上開加重詐欺罪部分減輕其刑。
　㈣量刑：
　1.以行為人之責任為基礎，並審酌被告提供本案帳戶並擔任提
    領贓款之車手，意圖以輕鬆領款之方式，與詐欺集團成員利
    用一般民眾欠缺法律專業知識，牟取不法利益，使主謀及主
    要獲利者得以隱身在後，增加檢警查緝及被害人求償之困難
    ，顯造成社會經濟秩序及他人財產安全之危害，所為實在應
    該給予非難；兼衡被告之前也有詐欺犯行，有前案紀錄表附
    卷可參（本院卷二第3頁），及其犯後尚能坦認所有犯行之
    態度，並與宋蘇英、劉阿月成立和解，有和解筆錄在卷可參
    （本院卷二第381至382頁、第383至384頁），另就黃妙鈴部
    分，其告訴代理人接受被告新臺幣（下同）2萬元賠償作為
    和解，被告並當庭起身道歉（本院卷二第400頁）。另外，
    併考量被告參與詐欺集團之程度及分工角色、所獲利益，尚
    非集團主謀或主要獲利者，亦非對被害人實際施詐之人，其
    犯罪動機、手段、情節、提領金額、與其自陳高職畢業之智
    識程度，及己婚無子女，與先生同住，現從事清潔工作，月
    入約2萬餘元之家庭經濟與生活狀況等一切情狀，量處如主
    文所示之刑，並依刑法第51條第5款規定，定應執行有期徒
    刑10月。
　2.至本案之宣告刑徒刑部分雖不得易科罰金，惟就其中仍符合
    刑法第41條第3項規定者，得以提供社會勞動6小時折算有期
    徒刑1日而易服社會勞動，然被告得否易服社會勞動，屬執
    行事項，應於判決確定後，由被告向執行檢察官提出聲請，
    執行檢察官再行裁量決定得否易服社會勞動，併予敘明。　
四、關於沒收部分：
  ㈠又按犯罪所得，屬於犯罪行為人者，沒收之；於全部或一部
    不能沒收或不宜執行沒收時，追徵其價額；宣告前二條之沒
    收或追徵，有過苛之虞、欠缺刑法上之重要性、犯罪所得價
    值低微，或為維持受宣告人生活條件之必要者，得不宣告或
    酌減之，刑法第38條之1第1項前段、第3項、第38條之2第2
    項定有明文。又因犯罪所得之物，以實際所得者為限，苟無
    所得或尚未取得者，自無從為沒收追繳之諭知（最高法院89
    年度台上字第3434號判決參照）。至共同正犯犯罪所得之沒
    收、追徵，應就各人所分得之數為之。所謂各人「所分得」
    之數，係指各人「對犯罪所得有事實上之處分權限」而言。
    因此，若共同正犯各成員內部間，對於犯罪所得分配明確時
    ，應依各人實際所得宣告沒收；若共同正犯對於犯罪所得，
    其個人確無所得或無處分權限，且與其他成員亦無事實上之
    共同處分權限者，自不予諭知沒收（最高法院107年度台上
    字第2989號判決參照）。本件被告提供帳戶並擔任提款車手
    之報酬共計如附表所示1萬5,000元，又就告訴人宋蘇英、劉
    阿月部分，如前所述，因被告已與該二人達成和解；就告訴
    人黃妙鈴部分，被告除當庭向告訴代理人致歉，並當庭交付
    交付2萬元給告訴代理人，告訴代理人並表示同意2萬元和解
    ，是被告賠付金額業已超過其所獲之犯罪所得，考量該三位
    告訴人之損害既已獲填補，倘若再沒收或追徵被告此部分犯
    罪所得，將使被告受過度不利益，顯違比例原則而有過苛之
    虞，爰依刑法第38條之2第2項之規定，就被告犯罪所得不予
    宣告沒收及追徵。至被告提領本件詐欺贓款後，扣除其收取
    之上開報酬之餘款，既已經交付高亜倫，亦如前述，卷內無
    事證足以證明被告確仍有收執該等款項，或被告與詐欺集團
    成員就上開款項享有共同處分權，依上說明，此部分款項自
    不能認係被告本案犯罪之實際所得，自不予宣告沒收。
  ㈡另按犯洗錢防制法之洗錢罪，其所移轉、變更、掩飾、隱匿
    、收受、取得、持有、使用之財物或財產上利益，沒收之，
    洗錢防制法第18條第1項前段固有明文，其立法理由乃為沒
    收洗錢行為標的之財物或財產上利益。惟刑罰法令關於沒收
    之規定，兼採職權沒收主義與義務沒收主義。而上開洗錢防
    制法關於沒收之條文既未規定「不論屬於犯罪行為人與否」
    均沒收之，而採取相對義務沒收主義，自仍以屬於被告所得
    管領、處分者為限，始應予以沒收。本件被告洗錢犯行所提
    領之金額，其中1萬5,000元為其實際獲受分配部分，係被告
    犯詐欺所得部分，依前述規定，業經不予宣告或已宣告沒收
    、追徵如前，而餘款則屬上述洗錢部分所得，已經交予本案
    詐欺集團，即非被告所有，亦未在其實際掌控中，則被告就
    此部分犯罪所收受、持有之財物本不具所有權及事實上處分
    權，自非其所得管領、處分，即亦無從依洗錢防制法第18條
    第1項規定予以宣告沒收，併予敘明。
貳、公訴不受理部分：
一、公訴意旨略謂：被告周琬芝明知金融帳戶為以帳戶申辦人名
    義容納資金之工具，詐騙集團收集使用即係用為容納不法所
    得，並透過提領現金以製作金流斷點，仍基於與詐騙集團「
    張智傑」、「美玲」、「賭聖」、高亜倫（另由臺灣橋頭地
    方檢察署檢察官以110年度偵字第4037號提起公訴）三人以
    上共同詐欺及洗錢之犯意聯絡，於民國109年12月2日上午11
    時前某時許，提供其名下臺灣銀行帳戶、國泰帳戶、上海帳
    戶，予詐騙集團不詳成員使用。嗣該詐騙集團向附表編號1
    所示之告訴人陳美月，施以附表編號1所示之詐術，致陳美
    月陷於錯誤，於附表編號1所示之時間，匯款20萬至本案國
    泰帳戶。周琬芝旋依「張智傑」之指示，接續提領附表所示
    帳戶之金額，並接續至臺北市士林區中正路235巷附近，將
    附表所示之金額交付於詐騙集團之成員高亜倫，高亜倫再將
    前述金額交付詐欺集團成員，以此方式製作金流追查之斷點
    ，隱匿詐欺不法所得之去向，而周琬芝則再收取由高倫亜交
    付如附表所示之報酬。因認被告就如附表編號1所示部分，
    亦涉有刑法第339條之4第1項第2款之三人以上共同犯詐欺取
    財、洗錢防制法第14條第1項之一般洗錢罪嫌云云。
二、按同一案件繫屬於有管轄權之數法院者，由繫屬在先之法院
    審判之，刑事訴訟法第8條前段定有明文。又依第8條之規定
    不得為審判者，應諭知不受理之判決，同法第303條第7款亦
    有明定。且所謂「同一案件」，乃指前後案件之被告及犯罪
    事實俱相同者而言，既經合法提起公訴或自訴發生訴訟繫屬
    ，即成為法院審判之對象，而須依刑事訴訟程序，以裁判確
    定其具體刑罰權之有無及範圍，自不容許重複起訴，檢察官
    就同一事實無論其為先後兩次起訴或在一個起訴書內重複追
    訴，法院均應依刑事訴訟法第303條第2款或第7款就重行起
    訴之同一事實部分諭知不受理之判決，以免法院對僅有同一
    刑罰權之案件，先後為重複之裁判，或更使被告遭受二重處
    罰之危險，此為刑事訴訟法上「一事不再理原則」。
三、經查，被告周琬芝被訴如附表編號1所示行為之犯罪事實，
    業經臺灣士林地方檢察署檢察官以110年度偵字第3138號提
    起公訴，並於110年4月23日由本院以110年度審訴字第411號
    （續改分110年度訴字第342號）繫屬，嗣於110年9月27日判
    決後，被告提起上訴（臺灣高等法院110年度上訴字第3263 
    號）等情，有臺灣高等法院被告前案紀錄表及該案之起訴書
    （本院卷二第6頁、第9頁、第13至21頁）附卷可稽，前開案
    件核與本案如附表編號1所示犯行同一，而為事實上同一案
    件，而本案如附表編號1所示部分，係經臺灣士林地方檢察
    署檢察官以110年度偵字第2137號、第2773號及第3534號起
    訴，並於110年5月11日繫屬在後，是檢察官就被告此部分犯
    行於本案再行起訴，自屬同一案件重複起訴，依上說明，自
    應由本院就此部分均諭知公訴不受理，並不經言詞辯論為之
    。
據上論斷，應依刑事訴訟法第299 條第1項前段、第303條第7款
、第307條，判決如主文。
本案經檢察官劉畊甫提起公訴，檢察官吳昭瑩到庭執行職務。
中　　華　　民　　國　　111 　年　　3 　　月　　30　　日
                  刑事第六庭審判長法  官  雷雯華
                                  法  官  李欣潔
                                  法  官  李建忠
以上正本證明與原本無異。
如不服本判決應於收受送達後20日內向本院提出上訴書狀，並應
敘述具體理由。其未敘述上訴理由者，應於上訴期間屆滿後20日
內向本院補提理由書（均須按他造當事人之人數附繕本）「切勿
逕送上級法院」。
因疫情而遲誤不變期間，得向法院聲請回復原狀。　　　　　　
                                  書記官  林承翰
中　　華　　民　　國　　111 　年　　3 　　月　　30　　日
附錄：本案論罪科刑法條全文
中華民國刑法第339條之4
犯第三百三十九條詐欺罪而有下列情形之一者，處一年以上七年
以下有期徒刑，得併科一百萬元以下罰金：
一、冒用政府機關或公務員名義犯之。
二、三人以上共同犯之。
三、以廣播電視、電子通訊、網際網路或其他媒體等傳播工具，
    對公眾散布而犯之。
前項之未遂犯罰之。

洗錢防制法第14條
有第二條各款所列洗錢行為者，處七年以下有期徒刑，併科新臺
幣五百萬元以下罰金。
前項之未遂犯罰之。
前二項情形，不得科以超過其特定犯罪所定最重本刑之刑。

【附表】
編號 告訴人 詐術 匯款時間 匯款金額（新臺幣） 受款帳戶 報酬(新臺幣)   1 陳美月 佯稱為親友並請求借貸 109年12月2日早上10時53分許 20萬元 本案國泰帳戶 4,000元  2 宋蘇英 同上 109年12月2日下午1時35分許 38萬元 本案臺銀帳戶 5,000元  3 劉阿月 同上 109年12月2日中午12時48分許 20萬元 本案上海帳戶 4,000元  4 黃妙鈴 同上 109年12月2日下午13時44分許 10萬元 本案國泰帳戶 2,000元